【裁判字號】    89,訴緝,61
【裁判日期】    890930
【裁判案由】    偽造文書等
【裁判全文】
臺灣桃園地方法院刑事判決                          八十九年度訴緝字第六一號
    公  訴  人  臺灣桃園地方法院檢察署檢察官
    被      告  甲○○
右列被告因偽造文書等案件，經檢察官提起公訴（八十七年度偵字第九五六０、一二
九０六、一七四一九號）暨移請併案審理（八十八年度偵字第四一號），本院判決如
左：
    主      文
甲○○無罪。
    理      由
一、公訴意旨略以：被告甲○○與妻賈張寶珠（另案審理）二人分別於附表一所示之
    時間，召集鄰人朱月桃等會員組織附表一所示之十七組民間互助會，每會均為新
    台幣（下同）一萬元，並由其二人負責現場投標及收取會金等工作，詎被告甲○
    ○與妻賈張寶珠竟共同意圖為自己不法之所有，並基於概括之犯意，連續偽簽標
    單標會，向附表一所示之會員佯稱係他會員得標，致朱月桃等會員陷於錯誤，而
    繼續交付會金予被告甲○○夫婦，其二人共同冒標及詐騙金額達六千二百五十四
    萬元，並明知渠等已無清償能力，竟連續參加附表二所示之他人之互助會後，拒
    不給付會款，共倒會詐騙一百六十三萬元，且明知其二人已無償還能力，竟仍向
    附表三所示之人詐借計達六百五十二萬元，迄民國（下同）八十七年七月間，被
    告甲○○及妻賈張寶珠見無力再以會養會，乃停標倒會逃逸，因認被告甲○○共
    同涉有刑法第二百十六條、第二百十條之行使偽造私文書及同法第三百三十九條
    第一項之詐欺取財等罪嫌云云。
二、按犯罪事實應依證據認定之，無證據不得推定其犯罪事實，刑事訴訟法第一百五
    十四條定有明文。本件公訴人認被告甲○○涉犯上開行使偽造私文書及詐欺取財
    等罪，無非係以告訴人薛慧枝、黃李能隨、陳乖（起訴書誤繕為陳乖女）、朱月
    桃、曾清玉等人之指訴及證人李能鶴、麥如文、王文章、馬子誠、黃碧春於調查
    站之證詞，再參以卷附之互助會簿影本等為其論據。惟訊據被告甲○○堅決否認
    有何行使偽造私文書及詐欺犯行，並辯稱：互助會都不是伊招的，那是伊太太賈
    張寶珠去召集的，且伊也不曾主持開標或收過會錢，也沒有參加別人的互助會，
    更未向他人借過錢，至伊太太確有冒標之事，而標到的會錢都用來週轉，即以會
    養會，此事與伊無關等語。
三、查被告甲○○前開辯解，核與同案被告即其妻賈張寶珠供述之情節悉相符合，且
    觀諸卷附附表一所示該十七組互助會簿影本上所載，該互助會會首均註明係賈張
    寶珠，而非被告甲○○，另附表二所示之該八組互助會，亦係記載賈張寶珠為會
    員，而非被告甲○○，又告訴人薛慧枝於本院審理時亦指稱係經由其母親之關係
    而參加賈張寶珠的互助會，這期間甲○○並無收過會錢或主持開標等情（見本院
    八十九年九月二十七日審判筆錄），再者被害人李玉葉亦到庭陳稱：當時係賈張
    寶珠以有人要出殯缺錢用為由，來向伊借錢，而互助會係經由友人介紹參加，雖
    互助會單會首註明是賈張寶珠，但甲○○在開標時有時會在場，地點是在他家，
    但甲○○不曾向伊收過會錢等語；被害人薛邱玉蓮亦供稱：伊以前幫賈張寶珠做
    鞋子，是她找伊入會，而她先生甲○○從沒有向伊收過會錢，都是賈張寶珠在負
    責，伊前後參加她所召集的互助會有十年之久，起初她的信用很好，至她總共欠
    伊一百多萬元，伊只希望她能趕快還錢等情；被害人李能娜、黃李能隨、李能鶴
    更均明白指稱：是賈張寶珠找伊等入會的，且係賈張寶珠主持開標，地點在她家
    ，而甲○○在旁邊看，至會錢都是交給賈張寶珠，此事甲○○都知情等詞（均見
    本院八十九年九月二十七日審判筆錄），至被告甲○○縱曾幫賈張寶珠收過會款
    或開標時在場，然被告甲○○與賈張寶珠本係夫妻，其代妻出面收取會款，亦屬
    人之常情，況互助會開標地點在被告甲○○夫婦住處，則被告甲○○於開標時在
    場，亦極合乎情理之事，茲被告甲○○若與賈張寶珠共同邀組及參加互助會，並
    向人借款，又共同謀議冒用活會會員之名義標會，以詐欺會款，則何以賈張寶珠
    倒會時，係由賈張寶珠一人開立支票及簽署借據應付（附於偵字第一二九０六號
    偵查卷），反與被告甲○○無關，是被告甲○○所辯各節，應堪採信，尚難以被
    告甲○○曾代收會款或開標時在場即遽認其就賈張寶珠冒用會員名義標會以詐取
    會款之行為有犯意之聯絡及行為之分擔。此外，復查無其他積極證據足資證明被
    告甲○○有何行使偽造私文書及詐欺之犯行，揆諸首揭說明，既不能證明被告犯
    罪，即應為無罪之諭知，以昭平允。
據上論斷，應依刑事訴訟法第三百零一條第一項，判決如主文。
本案經檢察官張春暉到庭執行職務
中      華      民      國      八十九    年      九月      三十    日
                                      臺灣桃園地方法院刑事第二庭
                                          法  官  李  育  仁
右正本證明與原本無異。
如不服本判決，應於判決送達後十日內向本院提出上訴狀( 應附繕本 )，上訴於
臺灣高等法院。
                                          書記官  王  泰  元
中      華      民      國      八十九    年      十    月      十六    日


司法院資訊處製作；財團法人民間司法改革基金會備份。
